臺灣高等法院花蓮分院刑事附帶民事訴訟判決
　　　　　　　　　　　　　　　　　　　110年度附民字第4號
原　　　告　藍吟秋
　　　　　　胡世豐
被　　　告　陳明星



上列被告因竊盜案件（本院110年度上易字第60號），經原告提
起附帶民事訴訟，請求損害賠償，本院於民國110年11月3日言詞
辯論終結，判決如下：
    主  文
一、被告應依序給付原告藍吟秋新臺幣肆拾陸萬零玖佰元、原告
    胡世豐新臺幣參萬玖仟參佰元，及均自民國一一○年十月十
    六日起至清償日止，按週年利率百分之五計算之利息。
二、原告其餘之訴暨假執行之聲請均駁回。
    事實及理由
一、原告主張：被告與訴外人周俊男（另由臺灣臺東地方法院審
    理中，以下逕稱其名）共同意圖為自己不法之所有，基於踰
    越安全設備侵入住宅竊盜之犯意聯絡，於民國106年12月31
    日18時許，周俊男將不知情之鄭仲凱委由其報廢之車牌號碼
    000-0000號自用小客車提供予被告駕駛，被告駕駛上開車輛
    至臺東縣○○市○○街00巷00號前停放後，步行至原告位於
    臺東縣○○市○○○路00巷000號住處，趁原告全家外出而
    無人在家之際，於同日18時37分許，由周俊男把風，被告則
    徒手拆卸該住處廁所窗戶後，踰越該安全設備侵入屋內，竊
    取原告藍吟秋所有之新臺幣（下同）10萬元現鈔、金飾手鍊
    3條、手環4個、男女對戒1副、戒指4個、項鍊2條、金飾4組
    ，前揭金飾及飾品價值合計20萬元；LV深棋盤格翻蓋書包（
    下稱側背包）1個，價值49,536元；手錶1支（廠牌：香奈兒
    J12），價值19萬4,400元；保險箱1個，價值17,999元，迄
    未歸還，致原告藍吟秋受有上開財產損失，總計56萬1,935
    元；及原告胡世豐所有之手錶2支（廠牌均為BOSS），價值
    合計18,000元；千元舊鈔20張、五百元舊鈔100張、一百元
    舊鈔100張、50元舊鈔、古錢數枚、袁世凱幣20多個（下稱
    系爭古舊鈔幣），系爭古舊鈔幣價值合計8萬元，迄未歸還
    ，致原告胡世豐受有上開財產損失，總計9萬8,000元。又原
    告因被告侵入住宅行竊身心飽受恐懼擔憂，而均受有隱私權
    及居住安寧遭侵害之非財產上損害。爰依侵權行為法律關係
    ，請求被告賠償原告上開財產損害及非財產上損害各40萬元
    等語。並聲明：㈠被告應給付原告藍吟秋961,935元，並自
    刑事附帶民事起訴狀繕本送達翌日起至清償日止，按週年利
    率百分之五計算之利息；㈡被告應給付原告胡世豐498,000
    元，並自刑事附帶民事起訴狀繕本送達翌日起至清償日止，
    按週年利率百分之五計算之利息；㈢願供擔保，請准宣告假
    執行。
二、被告則以：伊承認有於上開時、地竊取除系爭古舊鈔幣以外
    之財物，但伊所竊得之上開手錶、保險箱、側背包均係舊物
    ，而非新品，原告以新品價格主張該等財物之價值，應屬過
    高，另原告請求之慰撫金亦屬過高等語置辯。
三、得心證之理由：
  ㈠按附帶民事訴訟之判決，應以刑事訴訟判決所認定之事實為
    據，刑事訴訟法第500條前段定有明文。本件原告主張被告
    共同意圖為自己不法之所有，基於踰越安全設備侵入住宅竊
    盜之犯意聯絡，於106年12月31日18時許，由周俊男將不知
    情之鄭仲凱委由其報廢之車牌號碼000-0000號自用小客車提
    供予被告駕駛，被告駕駛上開車輛至臺東縣○○市○○街00
    巷00號前停放後，步行至原告位於臺東縣○○市○○○路00
    巷000號住處，趁原告全家外出而無人在家之際，於同日18
    時37分許，由周俊男把風，被告則徒手拆卸該住處廁所窗戶
    後，踰越該安全設備侵入屋內，竊取10萬元現鈔、金飾手鍊
    3條、手環4個、男女對戒1副、戒指4個、項鍊2條、金飾4組
    、LV棋盤側背包1個、保險箱1個（內有手錶3支）等財物之
    事實，業據本院110年度上易字第60號刑事判決，對被告依
    竊盜罪判處有期徒刑1年1月在案，此有該判決在卷可稽，且
    為被告所自認，則原告主張之此部分事實，堪信為真實。
  ㈡按因故意或過失，不法侵害他人之權利者，負損害賠償責任
    。故意以背於善良風俗之方法，加損害於他人者亦同；數人
    共同不法侵害他人之權利者，連帶負損害賠償責任；連帶債
    務之債權人，得對於債務人中之一人或數人或其全體，同時
    或先後請求全部或一部之給付，民法第184條第1項、第185
    條第1項前段、第273條第1項分別定有明文。被告共同竊取
    原告上開財物，迄未歸還，致原告受有損失上開財物之損害
    ，已堪認定，則原告依侵權行為法律關係，主張被告應就原
    告上開經刑事訴訟判決認定遭竊財物之損害，負損害賠償責
    任，並為全部給付之請求，即屬有據。
  ㈢按負損害賠償責任者，除法律另有規定或契約另有訂定外，
    應回復他方損害發生前之原狀；不能回復原狀或回復顯有重
    大困難者，應以金錢賠償其損害，民法第213條第1項、第21
    5條亦有明定。再按當事人已證明受有損害而不能證明其數
    額或證明顯有重大困難者，法院應審酌一切情況，依所得心
    證定其數額，民事訴訟法第222條第2項亦有明文，其立法理
    由為損害賠償之訴，原告已證明受有損害，有客觀上不能證
    明其數額或證明顯有重大困難之情事時，如仍強令原告舉證
    證明損害數額，非惟過苛，亦不符訴訟經濟之原則，故規定
    此種情形，法院應審酌一切情況，依所得心證定其數額，以
    求公平。茲就原告遭竊現金以外之各項數額請求，是否有據
    ，分述如下：
  ⒈原告藍吟秋主張遭竊金飾手鍊3條、手環4個、男女對戒1副
    、戒指4個、項鍊2條、金飾4組部分：
    原告藍吟秋主張此部分金飾及飾品價值合計20萬元乙節，為
    被告所不爭執（見本院卷第199頁），則原告藍吟秋請求被
    告賠償此部分之損害共計20萬元，即屬有據。
  ⒉原告藍吟秋主張遭竊LV棋盤側背包1個、保險箱1個、香奈兒
    J12手錶1支部分：
    原告主張其遭竊LV棋盤側背包1個、保險箱1個、香奈兒J12
    手錶1支之價值分別為49,536元、17,999元、19萬4,400元等
    情，固據提出網頁查詢價格列印紙本為憑（見本院卷第21頁
    、第145、147頁），然此為被告所否認，並以前詞置辯。而
    原告藍吟秋就上揭遭竊物品均為新品且無磨損等瑕疵之此一
    有利於己事項，未能提出任何證據證明，復未提出購買之憑
    證或保證書，則其主張以前揭網頁查詢之新品價格認定該等
    物品價值，即屬無據。然本院考量本件損害發生係被告至原
    告住所實施竊盜行為所致，原告長期持有上開財物，未保存
    取得之證明文件乃屬常情，上開財物又下落不明難以鑑定估
    價，堪認原告已證明受有損害但不能證明其數額且證明顯有
    重大困難。本院審酌前開物品之通常市場價值、可能折舊、
    使用磨損等瑕疵程度及兩造主張等一切情事，依民事訴訟法
    第222條第2項之規定，酌定原告遭竊LV棋盤側背包1個、保
    險箱1個、香奈兒J12手錶1支所受損害數額分別為24,700元
    、9,000元、97,200元，合計為130,900元。是原告藍吟秋請
    求被告賠償此部分之損害於130,900元範圍內尚屬適當，逾
    此範圍之請求，則非有據。
  ⒊原告胡世豐主張遭竊BOSS廠牌手錶2支部分：
    原告主張其遭竊BOSS廠牌手錶2支之價值分別為10,800元、
    7,800元等情，固據提出網頁查詢價格列印紙本為憑（見本
    院卷第23、25頁），然此為被告所否認，並以前詞置辯。而
    原告胡世豐就上揭遭竊物品均為新品且無磨損等瑕疵之此一
    有利於己事項，未能提出任何證據證明，復未提出購買之憑
    證或保證書，則其主張以前揭網頁查詢之新品價格認定該等
    物品價值，即屬無據。然本院考量本件損害發生係被告至原
    告住所實施竊盜行為所致，原告長期持有上開財物，未保存
    取得之證明文件乃屬常情，上開財物又下落不明難以鑑定估
    價，堪認原告已證明受有損害但不能證明其數額且證明顯有
    重大困難。本院審酌前開物品之通常市場價值、可能折舊、
    使用磨損等瑕疵程度及兩造主張等一切情事，依民事訴訟法
    第222條第2項之規定，酌定原告胡世豐遭竊BOSS廠牌手錶2
    支所受損害數額分別為5,400元、3,900元，合計為9,300元
    。是原告胡世豐請求被告賠償此部分之損害於9,300元範圍
    內尚屬適當，逾此範圍之請求，則非有據。
  ⒋原告胡世豐主張遭竊系爭古舊鈔幣之部分：
    按因犯罪而受損害之人，以對於刑事被告及依民法負賠償責
    任之人請求回復其損害者為限，始得於刑事訴訟程序附帶提
    起民事訴訟，此為刑事訴訟法第487條第1項所明定。又按其
    請求回復之損害，以被訴犯罪事實所生之損害為限，否則縱
    令得依其他事由，提起民事訴訟，亦不得於刑事訴訟程序附
    帶為此請求（最高法院60年台上字第633號民事判決、101年
    度台抗字第143號、99年度台抗字第869號、99年度台抗字第
    987號民事裁定參照）。經查，原告胡世豐主張被告竊取系
    爭古舊鈔幣之部分，為被告所否認，且非上開刑事判決所認
    定之犯罪事實範圍，即非屬刑事附帶民事訴訟可得合法起訴
    之範圍，不符刑事訴訟法第487條第1項規定之要件，依前開
    規定及說明，即不得於刑事訴訟程序附帶而為請求，故此部
    分之起訴不合法，應予駁回。
  ⒌原告請求非財產上損害賠償部分：
    按不法侵害他人之身體、健康、名譽、自由、信用、隱私、
    貞操，或不法侵害其他人格法益而情節重大者，被害人雖非
    財產上之損害，亦得請求賠償相當之金額，民法第195條第1
    項前段定有明文。法院對於慰撫金之量定，應斟酌實際加害
    情形、所造成之影響、被害人所受精神上痛苦之程度、雙方
    之身分、地位、經濟狀況及其他各種情形，以核定相當之數
    額，又按維護人性尊嚴與尊重人格自由發展，乃自由民主憲
    政秩序之核心價值。又基於人性尊嚴與個人主體性之維護、
    及人格發展之完整，並為保障個人生活私密領域免於他人侵
    擾、及個人資料之自主控制，隱私權乃為不可或缺之基本權
    利，受憲法第22條所保障（大法官會議解釋釋字第603號、
    第585號解釋意旨參照）。再者，不法侵害他人居住安寧之
    人格利益，如其情節重大，被害人非不得依民法第195條第1
    項規定請求賠償相當之金額（最高法院92年台上字第164號
    判例意旨參照）。蓋每人對其私密活動所在之空間範圍，應
    擁有不受他人干擾之自由，刑法之侵入住宅罪，其目的即係
    在維護個人之隱私權及居住安寧。經查，被告未經原告之許
    可，無故侵入原告住宅而為竊盜行為，自已侵害原告之隱私
    權及其居住安寧之人格利益，情節重大，依前開說明，原告
    自得依民法第195條第1項前段之規定，請求被告賠償相當之
    金額。又原告均為高中職畢業，共同經營網路買賣工作，每
    月家庭收入合計不超過5萬元，共同扶養1名未成年子女，原
    告胡世豐名下有上開住所之不動產，於106年度至109年度名
    下均有申報所得及財產；被告國小肄業，原從事水泥工，於
    106年度至109年度無所得申報，但有850元之財產等情，業
    據兩造分別陳明在卷（見本院卷第200-201頁），並有本院
    依職權所調取其等稅務電子閘門財產所得調件明細表各1份
    （見本院卷第159-191、207-229頁）存卷可參。本院斟酌兩
    造上開身分、地位、經濟狀況，暨被告共同侵入原告住宅行
    竊之情節，原告所受損害程度、精神上痛苦程度等一切情狀
    ，認原告請求被告賠償非財產上損害金額，各以3萬元屬適
    當。逾此金額之請求，則難認允當，應予駁回。
  ㈣綜上，原告藍吟秋主張有據之損害額共計為46萬900元（即
    現金10萬元＋20萬元＋130,900元＋3萬元＝46萬900元）；
    原告胡世豐主張有據之損害額共計為3萬9,300元（即9,300
    元＋3萬元＝3萬9,300元）。原告逾前開部分之請求，均屬
    無據，均應予駁回。
  ㈤按給付無確定期限者，債務人於債權人得請求給付時，經其
    催告而未為給付，自受催告時起，負遲延責任。其經債權人
    起訴而送達訴狀，與催告有同一之效力；又遲延之債務，以
    支付金錢為標的者，債權人得請求依法定利率計算之遲延利
    息；應付利息之債務，其利率未經約定，亦無法律可據者，
    週年利率為5%，民法第229條第2項、第233條第1項前段及第
    203條，分別定有明文。查，原告對於被告之損害賠償請求
    權，係屬於未定給付期限之金錢債權，而被告係於110年10
    月15日收受本件刑事附帶民事訴訟起訴狀繕本（見本院卷第
    5頁），揆諸前述規定，原告請求被告給付自受催告時即刑
    事附帶民事訴訟起訴狀繕本合法送達被告之翌日即110年10
    月16日起至清償日止，按週年利率5％計算之法定遲延利息
    ，為有理由，應予准許。
四、綜上所述，原告藍吟秋、胡世豐依侵權行為法律關係，依序
    請求被告給付46萬900元、3萬9,300元，及均自110年10月16
    日起至清償日止，按週年利率5%計算之利息，為有理由，應
    予准許。逾此部分，均無理由，均應予駁回。又本件原告之
    請求未逾150萬元，於本院判決後即告確定，原告請求宣告
    假執行，並無必要，應併予駁回。
五、兩造其餘之攻擊或防禦方法，及提出未援用之證據，經本院
    斟酌後，認為均不足以影響本判決結果，無逐一詳予論駁之
    必要。另本件為刑事附帶民事訴訟，免納裁判費用，且迄至
    本院言詞辯論終結為止，當事人並無任何裁判費或其他訴訟
    費用的支出，故無庸為訴訟費用之諭知，均附此敘明。
六、據上論結，本件原告之訴為一部有理由，一部無理由。依刑
    事訴訟法第502條，判決如主文。
中    華    民    國   110    年    12    月    3     日
                    刑事庭  審判長法  官 林慧英
                                  法  官 李水源
                                  法  官 謝昀璉
以上正本證明與原本無異。
本件不得上訴。
中    華    民    國   110    年    12    月    3     日
                                  書記官 劉又華